臺灣高等法院臺南分院民事判決
111年度上易字第113號
上  訴  人  甲○○  

訴訟代理人  凃國慶律師
被上訴人    乙○○  

            丙○○  

            丁○○  

            戊○○  

            己○○  

上  五  人
訴訟代理人  林祐任律師
上列當事人間請求侵權行為損害賠償事件，上訴人對於中華民國
111年2月24日臺灣臺南地方法院第一審判決（110年度訴字第943
號），提起上訴，本院於111年9月22日言詞辯論終結，判決如下
：
    主    文
上訴駁回。
第二審訴訟費用由上訴人負擔。
    事實及理由
一、上訴人主張：伊前為臺南市○○區○○國民小學（下稱○○國小）
    校長，被上訴人乙○○為該校教師，因教學理念與伊不合，竟
    於民國（下同）109年7月至110年2月間，虛捏關於⑴伊打量
    並盯著乙○○胸部看；⑵伊在乙○○面前作勢脫褲子、要求乙○○
    當伊小三等情節，渲染傳述於其他被上訴人，而故意損害伊
    之名譽信用。而被上訴人戊○○、丁○○、甲○○、丙○○（下稱戊
    ○○等4人）分任臺南市○○區○○、○○及○○區○○等國民小學之教
    師，竟將聽聞自乙○○虛捏之上揭情節，未經查證即轉述予不
    特定之第三人知悉，而侵害伊之名譽信用。被上訴人之虛捏
    指摘、渲染傳述行為，使伊飽受流言紛擾，承受身心極大痛
    苦，而罹患混合焦慮及憂鬱情緒之適應障礙症，為此依民法
    第184條第1項、第195條第1項前段及第3項之規定，請求被
    上訴人給付精神慰撫金。原判決判伊敗訴，自有未洽，爰提
    起上訴等語。上訴聲明：（一）原判決廢棄。（二）乙○○應
    給付伊新臺幣（下同）51萬元，戊○○等4人應各給付伊10萬
    元，及均自110年7月9日起至清償日止，各按年息百分之5計
    算之利息。
二、被上訴人等分別以下列等語資為抗辯：
(一)乙○○：伊多次遭上訴人性騷擾，其中伊於109年7月27日校務臨時會議稱上訴人曾在飲水機前打量伊全身、最後目光停在伊胸部，令伊非常不舒服一節，僅係一隅，且伊係陳述被害主觀經驗；嗣伊就其他性騷擾事實提起申訴，經教育局調查認定上訴人成立性騷擾行為，縱部分性騷擾申訴經認定不成立，亦係因無法舉證，並非空穴來風。另伊並未向他人傳述上訴人看伊裸露胸部或要求伊當小三等言論，亦未私下向第三人傳述上訴人對伊性騷擾之事實。伊於本件訴訟前，並不認識其餘被上訴人，遑論有渲染傳述之可能。而上訴人居校長之位，動見觀瞻，所涉性騷擾案件非僅私德，尚及於其適任性而與公共利益有關，自屬可受公評之事，伊等對相關事實並無渲染，亦非專以損害其名譽為目的，並不成立侵權行為等語。答辯聲明：上訴駁回。 
(二)戊○○、丁○○：伊2人為夫妻，丁○○於109年8月間自工會秘書
    長處得知上訴人涉及性騷擾案件，僅於夫妻私下閒聊時提及
    ，並無散布於眾之故意不法；戊○○則於知悉後向訴外人○○○
    老師求證，經○○○反問才被動談及此事，惟談論時間極短，
    亦非談話主題，並無意圖傳播詆毀之惡意。而被上訴人甲○○
    與本件殊無瓜葛，戊○○前稱消息來自甲○○，實屬伊誤記等語
    。答辯聲明：上訴駁回。
(三)丙○○：訴外人○○國小校長○○○前與伊討論性平案件，其舉上
    訴人疑因看胸部遭指涉性騷一節，說明性平案件之重要性，
    伊純係被動聽聞○校長陳述；嗣偶遇伊表兄即○○國小○○○主任
    ，為上訴人下屬，自已知情，伊僅於寒暄笑談間數語掠及，
    毫無貶損上訴人之惡意，欠缺違法性，亦無貶損上訴人名譽
    之可能等語。答辯聲明：上訴駁回。
(四)甲○○：戊○○將其消息來源誤記為伊，惟伊與本件並無關連等
    語。答辯聲明：上訴駁回。。　
三、不爭執之事實
(一)乙○○為○○國小之教師。上訴人於107年8月1日至110年2月1日
    間擔任該校校長。
(二)○○國小家長會曾於109年7月27日舉行臨時會議，會議紀錄中
    ，記載乙○○發言：「校長曾在飲水機前打量我全身，從頭到
    腳，又從腳到頭，最後目光停在我胸部，令我非常不舒服。
    」。
(三)言詞辯論筆錄附表一（本院卷三第116頁）所示上訴人於原
    審提出其與「小鶴」間之LINE訊息紀錄，形式上為真正。另
    上訴人與被上訴人戊○○、丙○○曾為言詞辯論筆錄附表二譯文
    （本院卷三第116至118頁）所示之對話。
(四)奇美醫療財團法人柳營奇美醫院精神科110 年1 月18日診斷
    證明書，記載上訴人有混合焦慮及憂鬱情緒之適應障礙症。
四、本院之判斷：
　　上訴人主張被上訴人故意傳述不實之事實，侵害其名譽信用
    ，而請求被上訴人負損害賠償責任。惟為被上訴人所否認，
    並以上情置辯；是上訴人依民法第184條第1項、第195條第1
    項前段及第3項規定，請求乙○○給付51萬元、戊○○等4人各給
    付10萬元，是否有理由？為本件應審究之爭點。爰分述如下
    ：
(一)按因故意或過失，不法侵害他人之權利者，負損害賠償責任
    。故意以背於善良風俗之方法，加損害於他人者亦同；民法
    第184條第1項定有明文。又不法侵害他人之身體、健康、名
    譽、自由、信用、隱私、貞操，或不法侵害其他人格法益而
    情節重大者，被害人雖非財產上之損害，亦得請求賠償相當
    之金額。該項規定，於不法侵害他人基於父母、子女或配偶
    關係之身分法益而情節重大者，準用之；亦有民法第195條
    第1項前段、第3項規定可參。而行為人之言論雖損及他人名
    譽，惟其言論屬陳述事實時，如能證明其為真實，或行為人
    雖不能證明言論內容為真實，但依其所提證據資料，足認為
    行為人有相當理由確信其為真實者（參見大法官釋字第509
    號解釋）；或言論屬意見表達，如係善意發表，因自衛、自
    辯或保護合法之利益者，不問事實之真偽，均難謂係不法侵
    害他人之權利，尚難令負侵權行為損害賠償責任（最高法院
    96年度台上字第928號、99年度台上字第792判決參照）。
(二)上訴人依侵權行為之法律關係，請求乙○○賠償其所受非財產
    上損害，為無理由。
１、上訴人雖主張乙○○在外散布，稱其於乙○○面前作勢脫褲子，
    並要求乙○○當小三、盯著乙○○胸部等不實言論云云。然為乙
    ○○所否認，而上訴人迄無證據足以證明乙○ ○曾散布前揭言
    論，上訴人此部分主張自屬無據。
２、次查，○○國小家長會曾於109年7月27日舉行臨時會議，會議
    紀錄中記載被上訴人乙○○發言：「校長曾在飲水機前打量我
    全身，從頭到腳，又從腳到頭，最後目光停在我胸部，令我
    非常不舒服。」等情，有會議紀錄在卷可稽(原審卷第80頁
    ），且為兩造所不爭執（不爭執事項㈡），自堪信為真實。
    惟乙○○此項發言並未故意侵害上訴人之名譽信用，理由如下
    ：
(１)查乙○○係於109年7月27日在○○國小舉行家長會臨時會議時，
    為前揭發言。而按會議之性質，依上訴人自承，係屬校務說
    明會，且屬於較為開放性之校務說明會，通常校務說明會不
    會有臺南市政府教育局（下稱教育局）人員參與，而當日之
    會議係因有幾位老師投書，且教育局亦希望召開，故教育局
    始派員參加，目的是希望就校務為溝通等情（本院卷三第55
    至57頁）。而當日參與會議之人員含家長會代表、教師代表
    、教師工會及教育局人員，亦有簽到表在卷可參（原審訴字
    卷第76至77頁）。而從乙○○之發言觀之，除前揭發言外，其
    曾表示「此次行動並非要並非弄學校」、「在學校感到恐懼
     」、「…校長對學校監控非常嚴密」，而教育局副局長則表
    示將另案調查等情（原審訴字卷第78、80頁）。足見，該項
    會議係因教師之投書，引起教育局之關注，而召開該次會議
    ，且希望就校務為溝通。依上，顯見乙○○之發言係在反映其
    在學校之處境，希望教育局能妥善處理學校之事務，其目的
    係希望改善學校之教學環境，並非欲惡意侵害上訴人之名譽
    。
(２)其次，乙○○於109年8月間曾檢附有適應障礙症之診斷書，向
    教育局提出性騷擾申訴，業經教育局調查後認定上訴人性騷
    擾行為成立，有該局109年10月5日南市教人㈠字第109118499
    1A號函在卷可稽（原審訴字卷第85頁），且經本院調取該申
    訴案件之相關申訴書、會議紀錄等資料（本院卷二全卷），
    核閱屬實。堪認乙○○就上訴人為性騷擾之事實，曾透過性騷
    擾之申訴及調查程序後，經教育局認定上訴人曾有性騷擾之
    事實。  
(３)綜上，乙○○係於教育局人員聽取學校職員發表意見，在校務
    溝通之場合，所發表之意見。而乙○○就其發表之意見，係有
    關學校校長之事項，衡之校長之職位及行為，常影響校務之
    進展，為可受公評之事項。從乙○○發表上開言論之原因及前
    後陳述觀察，係敘述其遭上訴人性騷擾之過程，並抒發事件
    經過後個人主觀感受，其為保護自身合法利益，就涉及校務
    之重要事項為發言，究之乃難認係專為侵害上訴人名譽信用
    而為，且性質上屬申訴案件中所為合理舉動或言詞，未逾「
    自衛、自辯或保護合法利益」之免責範圍即言論自由保障之
    範圍，尚難遽認乙○○發表上開言論損害上訴人之名譽信用，
    而構成侵權行為。
(三)上訴人依侵權行為之法律關係，請求戊○○等4人賠償其所受
    非財產上損害，為無理由。
１、按侵害名譽權而應負侵權行為損害賠償責任者，須以行為人
    意圖散布於眾，故意或過失詆毀他人名譽為必要，如此始有
    使他人之名譽在社會之評價受到貶損之虞。在一對一之談話
    中，應賦予個人較大之對話空間，倘行為人基於確信之事實
    ，申論其個人之意見，自不構成侵權行為，以免個人之言論
    受到過度之箝制，動輒得咎，背離民主社會之本質（最高法
    院99年度台上字第1664號判決參照）。
２、查乙○○於前揭時地所發表上開言論，已難認係損害上訴人之
    名譽信用，則縱戊○○等4人有傳述之情形，亦不構成對上訴
    人之侵權行為。何況，參以上訴人所提對話紀錄截圖、錄音
    譯文（原審補字卷第21頁、第27至37頁），丁○○轉述對象為
    戊○○，戊○○轉述對象為○○○，丙○○轉述對象則為○○○，均屬1
    對1之私下對話，應賦予較大之對話空間；而就甲○○部分，
    上訴人並無證據足以證明其有傳述之情形。故戊○○等4人縱
    有提及乙○○所述之前揭言論，亦僅屬其等間私下閒聊之對話
    內容，客觀上亦未侵害上訴人在社會公眾間之名譽信用，尚
    難謂係不法侵害上訴人之權利。
３、上訴人雖請求傳訊律師○○○、記者王○○為證，及聲請訊問當事
    人戊○○等4人，以證明乙○○及戊○○等4人傳述 侵害上訴人名
    譽信用之情事予大眾云云（本院卷一第12頁）。惟上訴人所
    主張自由時報記者王○○報導「盯著女師酥胸、校長申誡退休
    」及律師○○○之評論係在111年3月23日（本院卷一第12頁）
    ，而查原判決於同年2月24日已就本事件宣判，其內容情節
    ，公眾均可查閱得知，記者於原判決宣判後所為之報導，尚
    難認為係乙○○及戊○○等4人所傳述。又縱認其等有傳述之情
    形，惟就法院已判決公開之事項為傳述，亦不構成任何侵權
    行為，故本件並無傳訊律師○○○、記者王○○為證，及訊問當
    事人戊○○等4人之必要，上訴人此部分聲請，核無必要。   
五、從而，上訴人依民法第184條第1項、第195條第1項前段、第
    3項規定，請求乙○○給付51萬元、戊○○等4人各給付10萬元，
    及均自110年7月9日起至清償日止，各按年息百分之5計算之
    利息，為無理由，應予駁回。原審為上訴人敗訴之判決，並
    駁回其假執行之聲請，並無不合。上訴意旨指摘原判決不當
    ，求予廢棄改判，為無理由，應駁回其上訴。
六、本件事證已臻明確，兩造其餘攻擊、防禦方法及舉證，核與
    判決之結果不生影響，爰不一一論述，併此敘明。
七、據上論結，本件上訴為無理由，依民事訴訟法第449條第1項
    、第78條，判決如主文。
中　　華　　民　　國　　111 　年　　10　　月　　13　　日
                  民事第四庭  審判長法  官  張世展

                                    法  官  莊俊華

                                    法  官  黃義成
上為正本係照原本作成。
不得上訴。　　　　　　　　　　　　　　　　　　　 
中　　華　　民　　國　　111 　年　　10　　月　　13　　日

                                    書記官   翁倩玉